臺灣板橋地方法院刑事判決　　　　　　 96年度交易緝字第4號
公　訴　人　臺灣板橋地方法院檢察署檢察官
被　　　告　甲○○
上列被告因公共危險等案件，經檢察官提起公訴（95年度偵字第
6688號），被告於本院準備程序進行中就被訴事實為有罪之陳述
，經本院合議庭裁定由受命法官獨任進行簡式審判程序，判決如
下：
    主  文
甲○○服用酒類，不能安全駕駛動力交通工具而駕駛，累犯，處
有期徒刑參月，如易科罰金，以銀元參佰元折算壹日；又因過失
傷害人，處拘役伍拾日，如易科罰金，以銀元參佰元折算壹日。
    事  實
一、甲○○前因妨害兵役案件，經臺灣臺東地方法院以91年度東
    簡字第53號判決判處有期徒刑2 月確定，於民國91年8 月11
    日執行完畢。於民國95年1 月15日凌晨，在不詳地點之卡拉
    OK店飲用酒類後，明知已因服用酒類，注意力及控制力達不
    能安全駕駛動力交通工具之程度，且無駕駛執照，竟仍騎乘
    車號FJ6-032 號重型機車上路，欲返回其住處，於同日上午
    6 時許，行經臺北縣板橋市○○○○○道第073 號燈桿前時
    （樹林往板橋方向），本應注意汽車（含重型機車）駕駛執
    照為駕駛汽車之許可憑證，無駕駛執照不得駕車，且汽車駕
    駛人（含重型機車駕駛人）飲用酒類後，其吐氣所含酒精濃
    度超過每公升0.25毫克者，不得駕車，及汽車駕駛人應注意
    車前狀況，並隨時採取必要之安全措施，而當時天候晴、有
    晨光、路面乾燥無缺陷、道路無障礙物、視距良好，依其智
    識、能力亦無不能注意之情形，竟因酒後注意力降低而疏未
    注意以上各情，自後追撞同向前方乙○○騎乘之腳踏車，致
    乙○○人車倒地，受有左手腕擦傷、右膝擦傷、右肩挫傷之
    傷害。嗣經警方據報前往現場處理，當場測得甲○○之呼氣
    酒精濃度高達每公升1.33毫克。
二、案經乙○○訴由臺北縣政府警察局板橋分局報請臺灣板橋地
    方法院檢察署檢察官偵查起訴。本院於準備程序進行中，被
    告就被訴事實為有罪之陳述，經告知被告簡式審判程序之旨
    ，並聽取當事人之意見後，裁定進行簡式審判程序。
    理  由
一、上揭犯罪事實，業經被告甲○○於本院準備程序及審理中坦
    承不諱，核與告訴人乙○○於警詢、偵查中之指述情節相符
    ，並有道路交通事故現場圖、道路交通事故現場草圖、道路
    交通事故調查報告表(一)、(二)、刑法第185 條之3 案件測試觀
    察紀錄表、亞東紀念醫院診斷證明書、酒精測定紀錄表各1
    紙、現場照片10張、證號查詢機車駕駛人查詢列印畫面1 紙
    在卷可稽；按汽車駕駛執照為駕駛汽車之許可憑證，無駕駛
    執照不得駕車，且汽車駕駛人飲用酒類後，其吐氣所含酒精
    濃度超過每公升0.25毫克者，不得駕車，又汽車駕駛人應注
    意車前狀況，並隨時採取必要之安全措施，道路交通安全規
    則第50條第1 項、第114 條第2 款、第94條第3 項分別定有
    明文，此為一般成年國民所應注意並確實遵守之事項，且以
    本件交通事故發生當時天候晴、有晨光、路面乾燥無缺陷、
    道路無障礙物、視距良好，依被告自身之智識、能力亦無不
    能注意之情形，竟因酒後注意力降低而疏未注意以上各情，
    自後追撞前方告訴人乙○○騎乘之腳踏車，其駕駛行為具有
    過失，至為灼然；而告訴人乙○○因此交通事故，受有左手
    腕擦傷、右膝擦傷、右肩挫傷之傷害，亦有亞東紀念醫院診
    斷證明書1 紙在卷可稽，是被告之過失行為與告訴人乙○○
    所受前揭傷害間具有相當因果關係，亦堪認定，足見被告之
    自白核與事實相符，應可採為論罪科刑之依據。事證明確，
    被告犯行，已堪認定。
二、查被告行為後，刑法業於94年2 月2 日經總統以華總一義字
    第09400014901 號令修正公布，並於95年7 月1 日施行，刑
    法施行法第1 條之1 亦於95年6 月14日經總統以華總一義字
    第09500085181 號令公布施行，參酌最高法院95年5 月23日
    刑事庭第8 次會議決議，修正後刑法第2 條第1 項之規定，
    係規範行為後法律變更所生新舊法律比較適用之準據法，於
    新刑法施行後，應適用修正後刑法第2 條第1 項之規定，為
    「從舊從輕」之比較。另於比較時應就罪刑有關之共犯、未
    遂犯、想像競合犯、牽連犯、連續犯、結合犯，以及累犯加
    重、自首減輕暨其他法定加減原因（如身分加減）與加減比
    例等一切情形，本於統一性及整體性原則，綜其全部罪刑之
    結果而為比較。而被告行為後，（一）刑法第47條關於累犯
    之規定由「受有期徒刑之執行完畢，或受無期徒刑或有期徒
    刑一部之執行而赦免後，5 年以內再犯有期徒刑以上之罪者
    ，為累犯，加重本刑至二分之一。」，修正為「受徒刑之執
    行完畢，或一部之執行而赦免後，5 年以內『故意』再犯有
    期徒刑以上之罪者，為累犯，加重本刑至二分之一。」，是
    本件被告所犯過失傷害部分，依修正後刑法第47條第1 項之
    規定即不構成累犯，經比較新舊法結果，以新法較有利於被
    告；（二）修正後刑法第33條第5 款規定「罰金：新臺幣1
    千元以上，以百元計算之。」，與修正前刑法第33條第5 款
    規定「罰金：1 元以上。」不同，經比較新舊法結果，以被
    告行為時之舊法較為有利於被告。因之，經綜其全部罪刑之
    結果而為比較，就公共危險部分以修正前刑法之規定較有利
    於被告，就過失傷害部分以修正後刑法之規定較有利於被告
    ，依修正後刑法第2 條第1 項規定，就公共危險部分應一體
    適用修正前刑法之規定，就過失傷害部分應一體適用修正後
    刑法之規定。
三、核被告甲○○所為，係犯刑法第185 條之3 服用酒類不能安
    全駕駛動力交通工具而駕駛罪及刑法第284 條第1 項前段過
    失傷害罪。被告所犯前開2 罪，犯意各別，罪名互殊，應予
    分論併罰。又被告無駕駛執照及酒醉駕車，因而致人受傷，
    依法應負過失傷害之刑事責任，應依道路交通管理處罰條例
    第86條第1 項規定，就所犯過失傷害罪部分加重其刑。又被
    告前因妨害兵役案件，經臺灣臺東地方法院以91年度東簡字
    第53號判決判處有期徒刑2 月確定，於91年8 月11日執行完
    畢，此有臺灣高等法院被告前案紀錄表1 份附卷可考，其受
    有期徒刑之執行完畢後，5 年以內故意再犯本件有期徒刑以
    上之公共危險罪，為累犯，應依修正後刑法第47條第1 項之
    規定加重其刑（修正前後刑法第47條累犯之規定，關於有期
    徒刑執行完畢後，5 年以內所犯之罪係故意犯罪部分，修正
    前後之規定並無不同，自無庸為新舊法之比較，逕行適用修
    正後刑法第47條第1 項之規定）。爰審酌酒精成分對人之意
    識能力具有不良影響，超量飲酒後會導致對週遭事務之辨識
    及反應能力較平常狀況薄弱，被告明知服用酒類後注意力及
    控制力已降低達無法安全駕駛汽車之狀態，仍駕車上路，嚴
    重危害道路交通往來安全，且無照、酒後駕車而肇事，過失
    重大，至今仍未與告訴人乙○○達成民事和解，惟念其犯後
    尚能坦承犯行，且所造成告訴人乙○○之傷害非重等一切情
    狀，分別量處如主文所示之刑，並均諭知易科罰金之折算標
    準（按比較適用最有利於行為人之法律時，應就罪刑有關之
    共犯、未遂犯、連續犯、牽連犯、結合犯、以及累犯加重、
    自首減輕、暨其他法定加減原因、與加減例等一切情形，綜
    其全部之結果，而為比較，再適用有利於行為人之法律處斷
    ，且應就罪刑有關之一切情形，比較其全部之結果，而為整
    個之適用，不能割裂而分別適用有利益之條文，最高法院24
    年上字第4634號、27年上字第2615號判例固足參照，但此所
    謂不能割裂適用，係指與罪刑有關之本刑而言，並不包括易
    刑處分在內。詳言之，有關易科罰金、易服勞役之刑罰執行
    ，仍應比較新舊法之規定，適用最有利於行為人之法律，依
    刑法第2 條第1 項之從舊從輕原則定其易刑之折算標準，而
    被告行為後，罰金罰鍰提高標準條例第2 條業已刪除，刑法
    第41條第1 項前段關於易科罰金之折算標準已由舊法之銀元
    1 百元、2 百元、3 百元修正為新臺幣1 千元、2 千元、3
    千元，經比較新舊法結果，以被告行為時之舊法較為有利於
    被告，自應適用修正前刑法第41條第1 項前段之規定，諭知
    易科罰金之折算標準），以示懲儆。
據上論斷，應依刑事訴訟法第273 條之1 第1 項、第299 條第1
項前段，道路交通管理處罰條例第86條第1 項，刑法第2 條第1
項前段、但書、第185 條之3 、第284 條第1 項前段、第47條第
1項 、修正前第41條第1 項前段，刑法施行法第1 條之1 ，修正
前罰金罰鍰提高標準條例第2 條，判決如主文。
本案經檢察官黃怡華到庭執行職務。
中　　華　　民　　國　　96　　年　　6 　　月　　21　　日
                      交通法庭  法　官        曾淑娟
以上正本證明與原本無異。
如不服本判決應於送達後10日內向本院提出上訴狀。
                                書記官        林伯文
中　　華　　民　　國　　96　　年　　6 　　月　　22　　日
附錄本案論罪科刑法條全文：
中華民國刑法第185條之3
服用毒品、麻醉藥品、酒類或其他相類之物，不能安全駕駛動力
交通工具而駕駛者，處1 年以下有期徒刑、拘役或3 萬元以下罰
金。
中華民國刑法第284條
因過失傷害人者，處6 月以下有期徒刑、拘役或5 百元以下罰金
，致重傷者，處1 年以下有期徒刑、拘役或5 百元以下罰金。
從事業務之人，因業務上之過失傷害人者，處1 年以下有期徒刑
、拘役或1 千元以下罰金，致重傷者，處 3 年以下有期徒刑、
 拘役或 2 千元以下罰金。
